【裁判字號】    89,易,22
【裁判日期】    890928
【裁判案由】    竊盜
【裁判全文】
台灣苗栗地方法院刑事判決                            八十九年度易字第二二號
    公  訴  人  臺灣苗栗地方法院檢察署檢察官
    被      告  甲○○
右列被告因竊盜案件，經檢察官提起公訴（八十八年度偵字第二四三七號），本院判
決如左：
    主  文
甲○○無罪。
    理  由
一、公訴意旨略以：被告甲○○與其夫乙○○及丙○○三人相約至台北市，丙○○乃
    駕駛Ｗ四─０九三五號（起訴書誤為Ｗ四─０九三四號）自用小客車載甲○○與
    乙○○前往，民國八十八年四月十二日凌晨零時三十分許，丙○○因順路至苗栗
    市○○街二十六巷一號其友人住處，乙○○與丙○○二人進入該住處後，並未將
    車錀匙拔出，甲○○竟意圖為自己不法之所有，趁乙○○與丙○○進入之際，將
    該車竊走，得手後，於同日上午十時三十分許，在苗栗縣竹南鎮○○街七號前撞
    上電線桿，員警到場處理時始知上情。因認被告涉犯刑法第三百二十條第一項之
    竊盜罪嫌云云。
二、按犯罪事實應依證據認定之，無證據不得推定其犯罪事實，不能證明被告犯罪者
    ，應諭知無罪之判決，刑事訴訟法第一百五十四條及第三百零一條第一項分別定
    有明文。而認定不利於被告之事實，須依積極証據，苟積極証據不足為不利被告
    事實之認定時，即應為有利被告之認定，更不必有何有利之証據。且刑事訴訟法
    上所謂認定犯罪事實之証據，係指足以認定被告確有犯罪行為之積極証據而言，
    該項証據自須適合於被告犯罪事實之認定，始得採為斷罪資料（最高法院四十年
    台上字第八六號、二十二年上字第二八四二號、三十年上字第八一六號、二十九
    年上字第三一０五號判例參照）。再者，認定犯罪事實應依証據，為刑事訴訟法
    所明定，如未能發現相當証據，或証據不足以証明，自不能以推測或擬制之方法
    ，以為裁判基礎，故被告否認犯罪事實所持之辯解，縱屬不能成立，仍非有積極
    証據足以証明其犯罪行為，不能遽為有罪之認定（最高法院二十一年上字第四七
    四號、三十年上字第四八二號、三十年上字第一八三一號、四十年台上字第八六
    號判例參照）。又被害人之陳述如無瑕疵，且就其他方面調查又與事實相符，固
    足採為科刑之基礎，倘其陳述尚有瑕疵，則在未究明前，遽採為論罪科刑之根據
    ，即難認為適法（最高法院六十一年台上字第三０九九號判例參照）。
三、本件公訴意旨認被告涉犯上開罪嫌，無非以被告甲○○坦承有於右揭時地開走丙○○之自用小客車。且前揭事實業據告訴人丙○○指訴綦詳，核與證人乙○○證
    述情節相符，復有道路交通事故調查報告表一紙附卷可按。被告雖辯稱係因證人
    乙○○毆打並對之施加暴力，為逃跑才開走自用小客車云云，但被告自開走該車
    至發生車禍有十小時以上的時間，何以被告於逃離後並未還車，且在十小時後開
    著該車撞上電線桿？所辯係卸責之詞，不足採信為其論據。
四、訊據被告甲○○堅決否認有何竊盜之犯行。辯稱：當天未和乙○○及丙○○相約
    至台北市，是一名為「黃振東」之人坐計程車帶伊去頭屋象山朋友家吃飯，因伊
    不小心打翻一杯酒，正好灑在旁邊水電工身上，該水電工即一拳打在伊臉上，「
    黃振東」將伊扶起來後，向「阿杰」（按即丙○○）之人借車，說要載伊回家，
    但伊坐上車後，「黃振東」卻將伊載到不知名的山上，侵害伊身體。後「黃振東
    」給伊喝水之後，伊即昏迷。後「黃振東」將伊載到山上的某房子好幾天，直到
    屋內無東西可吃時，黃振東才說要載伊回家，並將伊之眼睛矇起來。但後來伊發
    現「黃振東」又將伊載到某處山上，剛好「黃振東」下車小便，伊見機不可失，
    即跨上駕駛座，駕該車逃離，因當時下著雨，且雨刷壞掉，後來在路上撞上電線
    桿，第二天，丙○○、水電工等人就把伊押到警察局告伊偷車等語。經查：
    （一）被告所陳之事發經過，除在警訊時提出答辯狀及事發經過陳述狀（見偵卷
          第十至十五頁）暨在檢察官初次訊問時為上開答辯（見偵卷第三十四頁反
          面、第三十五頁）外，於本院訊問時均不願配合本院之調查，對所訊之問
          題常不答（見本院八十九年七月二十日、八月十日、九月十四日筆錄）。
          致本院無從查証被告所陳之上開事發經過是否屬實。惟據証人即被告之父
          傅維村在偵訊時所提出之狀紙內容，被告及其娘家一家人長期受乙○○暴
          力侵害，且經過上開事件後，被告精神有些異常（見偵卷第十至十二頁）
          ，並據其提出家中遭毀損之照片、苗栗縣警察局頭份分局頭份分駐所處理
          家庭暴力案件調查紀錄表三份、被告受傷之診斷証明書二份、受理查尋人
          口案件登記表一份及苗栗縣疑似精神病患護送鑑定及就醫通報單一份、傅
          維村針對乙○○向本院聲請核發，經准許之保護令裁定暨乙○○因傷害被
          告遭苗栗地方法院檢察署提起公訴之起訴書等為証。足見証人傅維村所証
          乙○○長期對其一家人暴力侵害及被告因上開事件精神有些異常等情應堪
          採信。故本院多次欲詳查上開事發經過，均因被告不願配合而無法進一步
          調查並瞭解實情。
    （二）惟就被害人丙○○及証人乙○○所陳（証）被竊前之事發過，卻有諸多不
          符。丙○○在本院訊問時陳稱：八十八年【四月十二日凌晨十二點至一點
          間】，乙○○向伊弟借車，伊不借，但願意載他們出去，當天【伊開車】
          ，車上共有三人，即伊和被告及乙○○，【乙○○坐在駕駛座旁】，被告
          坐後座，當天【伊穿藍色工作服】，他們在我家上車，後來到僑育街，【
          我下車至友人家發工資】，乙○○亦一起下車，車停在其門口處只有五公
          尺，【只進去三、五分鐘】即出來，【朋友家的門未關】，但出來後即發
          現車不見，遭被告開走等語（見本院八十九年七月二十日筆錄）。但証人
          乙○○在本院訊問時卻証稱：八十八年四月十一日伊在象山路丙○○家，
          丙○○從外面喝酒回家，被告說要去台北，伊在【當晚（即十一日）十一
          時許】向丙○○借車，丙○○叫我開他弟弟的車，當時【由我開車】，【
          丙○○坐在駕駛座旁】，被告坐後座，當天【丙○○穿西裝褲及花格子襯
          杉】，後來我開到南苗派出所後面僑育街的朋友家【借錢】，到的時候我
          先下車，過了一、二分鐘丙○○才下車，進去後【他家門有關起來】，【
          進去約十至十五分鐘】，錢借到後車為被告開走（見本院八十九年八月十
          四日筆錄）。衡情，若當天該車失竊前之情節確係如此，何以被害人鍾寬
          杰與証人乙○○就事發經過中借車之時車、由誰開車、至朋友家之目的、
          丙○○當時之衣著、朋友家的門是否有關及進入朋友家的時間長短所陳（
          証）均有明顯出入？亦無公訴人所稱之「前揭事實業據告訴人丙○○指訴
          綦詳，核與證人乙○○【證述情節相符】」之情形。足見被害人丙○○及
          証人乙○○之前開指（証）述均有瑕疵。
    （三）綜觀被告在警、偵訊時之筆錄內容，被告在警訊時對所訊問之問題全部均
          「拒答」（見偵卷第三頁及反面），且其在檢察官偵訊時亦未曾坦承該車
          是伊在上開時地（按即八十八年四月十二日凌晨零時三十分許，在苗栗市
          ○○街二十六巷一號住處前）開走，而係稱該車是伊在某處山上趁「黃振
          東」小便之機會為逃離才開走（見偵卷第三十四頁反面、第三十五頁），
          雖被告之上開陳述是否屬實如前（一）所述無從查証。惟並無公訴人所稱
          之「被告甲○○【坦承有於右揭時地開走丙○○之自用小客車】」，則堪
          認定。另丙○○在警訊時稱當天是被告夫妻二人和伊三人，由伊開車載他
          們二人至苗栗市○○街找朋友（見偵卷第四頁反面），並未稱有要相約要
          到台北之事，惟其在偵訊時改稱是乙○○要伊載他們二人到台北，途中伊
          到苗栗市○○街（見水偵卷第二十七頁反面），前後所述已有不符。且依
          被告在偵訊時所陳，亦未有相約要到台北之事，而係其受他人侵害之事。
          況依常理，若係「相約至台北市」，被告亦無理由獨自將該車開走，且不
          告而別。足見起訴書所載「被告甲○○與其夫乙○○及丙○○三人相約至
          台北市」云云，應係無據。再者，翻閱偵卷全卷，亦無公訴人所指「有道
          路交通事故調查報告表一紙附卷可按」之情形。
    （四）綜上可知，被害人丙○○及証人乙○○之指（証）述均有瑕疵，並有明顯
          出入，自不得以其二人有瑕疵之指述遽入被告於罪。且被告並未坦承犯行
          ，亦未坦承有於起訴書所載之時地將丙○○之自用小客車開走。另卷內亦
          無起訴書所載之道路交通事故調查報告表。雖被告有於某時地駕駛丙○○
          之自用小客車撞到電線桿之事實，惟此僅足証明被告確有駕車肇事之事實
          ，尚無法據以認定被告有竊取該車之事實。退步言，即令被告上開事發經
          過之辯解不可採（無從查証），惟依前開判例說明，亦不得以被告之辯解
          不足採信，即反推遽認被告有罪。此外，本院復查無其他積極證據足以認
          定被告甲○○有公訴人所指之竊盜犯行。積極証據既不足為不利被告事實
          之認定，揆諸首揭說明，即應為有利被告事實之認定，為其無罪之諭知。
據上論斷，應依刑事訴訟法第三百零一條第一項，判決如主文。
本案經檢察官黃智勇到庭執行職務。
中      華      民      國    八十九    年      九      月    二十八    日
                      台灣苗栗地方法院刑事庭
                                            法  官  劉  興  浪
右正本證明與原本無異。
如不服本判決，應於送達後十日內向本院提出上訴狀（須附繕本），上訴於台灣高等
法院台中分院。
                                            書記官  陳  建  分
中      華      民      國    八十九    年      九      月    二十八    日


司法院資訊處製作；財團法人民間司法改革基金會備份。
